臺灣板橋地方法院刑事判決　　　　　　　96年度訴字第1301號
公　訴　人　臺灣板橋地方法院檢察署檢察官
被　　　告　丙○○
上列被告因偽造文書等案件，經檢察官提起公訴（96年度偵字第
2617號），本院判決如下：
    主  文
丙○○無罪。
    理  由
一、公訴意旨略以：被告丙○○明知丁○○（業經臺灣基隆地方
    法院檢察署檢察官為緩起訴處分）所購入之營業半拖車欠缺
    車牌（原車牌號碼W6-87 號、SLF-928 型、車身號碼035XO
    號、為嘉彬汽車貨運股份有限公司所有、乙○○使用，嗣由
    丁○○於民國93年1 月13日，以新臺幣《下同》21萬元之代
    價，向林新連《由臺灣高雄地方法院檢察署另案偵辦》購買
    ），顯係他人所有且來路不明之贓物，竟基於故買贓物之犯
    意，於93年2 月6 日，在基隆市○○區○○路253 巷6 號，
    以30萬元之價格，向丁○○購買，供己使用。又於93年6 月
    中旬某日，因已私自懸掛車牌號碼Q7-88 號車牌在該營業半
    拖車上使用，而為應付驗車之需要，乃與監理站旁不詳姓名
    年籍之監理黃牛，基於犯意聯絡，先在臺中縣豐原市豐原監
    理站門口附近，將該營業半拖車車身上所刻車款原始型式「
    SLF-928 」及車身號碼「035XO 」磨除，再重新刻上隸屬Q7
    -88 號車牌之車款型式「SHL282」及車身號碼「972802」，
    以供驗車順利通過而行使之，致生損害於乙○○、嘉彬汽車
    貨運股份有限公司及監理機關對於車籍管理之正確性。嗣乙○○發現其所使用而失竊之上開車輛仍繼續在營運中，報警
    處理，始循線查獲上情。因認被告所為，係犯刑法第349 條
    第2 項之故買贓物罪嫌及第21 6條、第220 條、第210 條之
    行使偽造準私文書罪嫌。
二、按犯罪事實，應依證據認定之，無證據不得認定其犯罪事實
    ；又不能證明被告犯罪者，應諭知無罪之判決，刑事訴訟法
    第154 條第2 項、第301 條第1 項分別定有明文。又刑事訴
    訟上證明之資料，無論為直接或間接證據，均須達於通常一
    般之人均不致有所懷疑，而得確信其為真實之程度，始得據
    為有罪之認定，若其關於被告是否犯罪之證明未能達此程度
    ，而有合理懷疑之存在，致使無從形成有罪之確信，根據「
    罪證有疑，利於被告」之證據法則，即不得遽為不利被告之
    認定，亦有最高法院76年度臺上字第4986號判例可稽。其以
    情況證據（即間接證據）斷罪時，尤須基於該證據在直接關
    係上所可證明之他項情況事實，本乎推理作用足以確證被告
    有罪，方為合法，不得徒憑主觀上之推想，將一般經驗有利
    被告之其他合理情況逕予排除，此觀諸最高法院32年上字第
    67號判例意旨亦彰彰甚明。
三、本件公訴人認被告涉有故買贓物及行使偽造準私文書等罪嫌
    ，無非以上揭事實，業有被告本人及證人丁○○、林新連、
    闕季棟、許志寶等人於偵查中之供述，及被害人葉明德於警
    詢及偵查中之指述；暨6P-81 號、Q7-88 號營業拖車補行照
    資料、拖車車主歷史查詢資料、拖車異動歷史查詢、拖車車
    籍查詢、檢驗歷史查詢電腦檔、及購買單據等件，資為論據
    。
四、訊據被告堅決否認有上揭犯行，辯稱：拖車是我買的沒錯，
    賣方品鑫交通股份有限公司（下稱「品鑫公司」）是一個專
    業的聯結車買賣廠商，老闆是丁○○夫婦，所以我不知道那
    是贓物，我買來的時候是有車牌的，車牌是6P-81 號，後來
    因為我經營不善，有積欠隆鐿通運股份有限公司（下稱「隆
    鐿公司」）甲○○先生50-60 萬元，所以才把車子交給甲○○用來抵債35萬元，車子有過戶給甲○○，然後這台車的原
    車主看到這部車之後說是他的。起訴書所載Q7-88 號不是我
    的車牌，也不是我掛到車上的，磨除車身號碼再重刻這件事
    也不是我做的，我也不知道這件事；我原本是靠行品鑫公司
    ，後來才靠行隆鐿公司，因為拖車不能登記為個人所有，所
    以都是登記為車行所有等語。
五、經查：
    (一)本件被告丙○○原係向丁○○所經營之品鑫公司靠行經營
      營業大貨車，後向丁○○購買原即登記在品鑫公司名下之
      6P-81 號拖車一節，業據證人丁○○於本院審理中證稱：
      我是品鑫公司的負責人，被告有好幾部車子向我靠行，營
      業拖車要登記公司行號才能營業，不能登記在個人名下，
      車號6P-81 號的拖車是我們公司先前向苗連貨運有限公司
      （下稱「苗連公司」）買的，並於93年1 月29日辦理過戶
      ，當初是車牌連同拖車一起買，並沒有買車頭，車頭跟拖
      車是分開登記的。我當時查該拖車的型號是LJ-2805 號沒
      錯，後來遭警方查獲的本件車斗，並不是我向苗連公司買
      的拖車，而是我另外向高雄的林新連買的拖車，價格約21
      萬元，當初我向林新連買拖車時，沒有附車牌。後來我在
      93年2 月9 日把向林新連買的拖車和6P-81 號的車牌一起
      賣給被告，車牌加車斗一共30萬元，我忘記到底有沒有跟
      被告說這台6P-81 號車牌，是另一部拖車的這件事。拖車
      賣給被告時，不用辦理過戶，因為營業拖車不能登記為個
      人所有，而當時被告還向我靠行，所以拖車賣給他不必辦
      理過戶。後來因為被告又靠行到隆鐿公司，所以該賣給被
      告的6P-81 號的拖車就在94年1 月7 日過戶給隆鐿公司等
      語甚明（見本院卷第61-64 頁）。
    (二)本件被告丙○○將上開6P-81 車牌及所附拖車向甲○○所
      經營之隆鐿公司靠行經營後，又因積欠甲○○債務，而將
      上開掛有6P-81 號車牌之拖車讓與甲○○抵償債務；而另
      Q7-88 號車牌與拖車原係他人向隆鐿公司靠行，與被告無
      涉等情，業據證人甲○○於本院審理中證稱：被告有用一
      部車牌為6P-81 號的拖車向我靠行，靠行時就登記在隆鐿
      公司名下，後來被告有欠我一些稅金、保險費及預支的運
      費等等，就把上開掛著6P-81 號的拖車給我抵債，這個原
      本掛著6P-81 號車牌的拖車，就是後來本件為警查獲的拖
      車。而車號Q7-88 號的拖車，是另一個靠行的司機賣給我
      的，當初也是車牌連拖車一起賣給我，之前那個司機是向
      名展汽車貨運有限公司（下稱「名展公司」）買Q7-88 號
      的拖車，後來該名司機靠行到隆鐿公司，才在92年7 月10
      日由名展公司把Q7-88 號的拖車過戶給隆鐿公司。Q7-88
      號的拖車並不是被告賣給我的。被告把他的6P-81 號車牌
      及所附拖車向我靠行後，我是交由被告使用；Q7-88 號車
      牌及拖車則是另一位靠行的司機在使用，後來我們公司有
      發生掛錯車牌的事情，也就是Q7-88 號的車牌掛到原本掛
      6P-81 號車牌的拖車上，因為我們公司有自己有保養廠，
      靠行的車子都在我們公司保養，但我不知道為何會發生掛
      錯車牌這種事，我想6P-81 號的車牌應該是放在我們公司
      的保養廠裡了。基本上，開該部車的司機就要負責該車的
      驗車事宜，被告在隆鐿公司是負責開6P-81 號的拖車，不
      是Q7-88 號的拖車；警方查獲本案時，Q7-88 號拖車的駕
      駛是劉慶成，不過他約開一個月左右而已。但一般司機都
      是認車頭在開車，而不是認拖車尾在開車，因為拖車可以
      掛來掛去，所以上開拖車到底分派給誰開，我也不太清楚
      等語甚明（見本院卷第66-71 頁）。
    (三)本件公訴意旨雖認：被告於93年6 月中旬某日，私自懸掛
      Q7-88 號之車牌在其前揭向丁○○購買之拖車上，再與某
      監理黃牛共同將拖車上之車款型式及車身號碼磨去，改刻
      屬於Q7-88 號拖車之車款型式及車身號碼，以供驗車通過
      而行使偽造準私文書云云。惟查，本件Q7-88 號拖車原係
      登記為名展公司所有，嗣於92年7 月10日過戶登記為隆鐿
      公司所有，此業據證人甲○○證述如前，並有汽（機）車
      過戶登記書1 份附卷可按（見刑事偵查卷第22頁反面）；
      而公訴人所指之犯罪時間「93年6 月間」，被告及其所有
      6P-81 號拖車（即本件為警查獲之拖車）仍係向丁○○所
      經營之品鑫公司靠行經營，而登記在品鑫公司名下；被告
      迄至94年1 月6 日始改向隆鐿公司靠行，而將其所有上開
      6P-81 號拖車變更登記為隆鐿公司名下，此業據證人丁○○、甲○○證述明確如前，並有汽（機）車過戶登記書1
      份附卷可查（見本院卷第36頁）。是於93年6 月間，被告
      所有掛有6P-81 號車牌之拖車仍靠行品鑫公司經營，而上
      揭Q7-88 號車牌及原本搭配之拖車則係他人所有靠行於隆
      鐿公司經營，則本件被告何能取得非屬登記於同一公司所
      有之Q7-88 號車牌，並將之懸掛在自己之拖車上，已屬可
      疑。況且，本件被告當時既係靠行於品鑫公司，而非靠行
      於隆鐿公司，則其拖車懸掛登記為隆鐿公司之Q7-88 號車
      牌，亦屬難以營業，並無實益可言，故公訴人所指被告上
      揭犯行似與一般經驗法則與論理法則有間。
    (四)況且，本件係於95年4 月間，由苗栗縣政府警察局通霄分
      局查獲前揭原屬被告所有之拖車（本應掛6P-81 號車牌）
      ，竟懸掛Q7-88 號之車牌，並發現該拖車之車款型式與車
      身號碼有遭磨除重刻之情事，始循線查獲上情，此有該分
      局刑事偵查卷宗1 冊可考。惟本件被告既係於94年1 月6
      日始向隆鐿公司靠行，嗣並將上開原掛6P-81 號車牌之拖
      車讓與隆鐿公司抵債後，才發生前揭為警查獲等情事。則
      斯時被告對該拖車已無實質之管領力，自難排除有可能係
      他人將Q7-88 號車牌懸掛於被告抵債之車身，並磨除塗改
      拖車之車款型式及車身號碼以利驗車通過；此外，證人甲○○於本院審理中亦曾證稱：原本Q7-88 號的拖車沒有在
      用，因為拖車太重了等語（見本院卷第70頁），由此益徵
      實有可能有人欲使用Q7-88 號之車牌營業，又想改用較輕
      之車身，始趁機將同屬隆鎰公司所有原懸掛6P-81 號車牌
      之拖車占為己用，並塗改車款型式及車身號碼以利驗車，
      而此一情事應與被告無涉。綜上調查，自尚難遽行推論於
      前揭查獲時間前2 年之93年間，被告確有改懸Q7-88 號車
      牌，並磨除塗改拖車之車款型式與車身號碼，而於93年8
      月9 日至豐原監理站驗車通等情。
    (五)此外，被告辯稱因其本件係向車行老闆丁○○購買前揭拖
      車及6P-81 號車牌，供己靠行營業使用，且係以市價購買
      ，自然不會懷疑該車係屬贓物等語，核其所述情狀與證人
      丁○○前揭證述情節尚屬相符。況查，營業用之拖車不能
      登記為個人所有，需登記為公司所有始得營業，故一般購
      買拖車營業之個人，仍需將拖車登記於公司名下靠行經營
      ，並給付靠行費用，始得以拖車營生。是本件被告本係向
      品鑫公司靠行營業之人，於靠行期間，欲增加營業收入，
      而向車行即品鑫公司之負責人丁○○購入原屬車行所有之
      拖車供己營業使用，而前揭拖車仍係登記於品鑫公司名下
      ，登記上仍屬品鑫公司所有，該車如有不法情事經警追查
      ，品鑫公司自仍難逃責任。故被告於此情形下，信任品鑫
      公司當不致於自找麻煩出售有問題之拖車給自己靠行之司
      機，亦屬人情之常，其前開辯解尚非無稽。況且，依證人
      甲○○於本院審理中證稱：我做這一行沒幾年，之前我根
      本不知道什麼車身號碼，一直到本案發生才知道等語以觀
      （見本院卷第67頁），可知即使身為車行經營者之證人甲○○，對拖車車身號碼等事宜亦所知不多，益徵本件實難
      僅以被告於向品鑫公司之老闆丁○○購買拖車時，未能檢
      查車款型式及車身號碼是否相符，而遽行推論被告確有故
      買贓物之故意。
六、綜上所述，本件依調查所得證據尚不足以證明被告確有之故
    買贓物及行使變造準私文書之犯行，此外復查無其他積極證
    據足資證明被告有公訴人所指之犯行，揆諸首開說明，因不
    能證明被告犯罪，自應為無罪之諭知。
據上論斷，應依刑事訴訟法第301條第1項，判決如主文。
本件經檢察官陳旻源到庭執行職務。
中　　華　　民　　國　　96　　年　　11　　月　　16　　日
                  刑事第十三庭  法　官  李麗珠
                                法  官  俞秀美
                                法  官  許映鈞
以上正本證明與原本無異
如不服本判決應於送達後10日內向本院提出上訴狀
                                書記官　范煥堂
中　　華　　民　　國　　96　　年　　11　　月　　19　　日
